臺灣高等法院刑事判決
110年度上訴字第614號
上  訴  人  臺灣士林地方檢察署檢察官
上  訴  人  
即  被  告  吳廷浩



選任辯護人  林冠廷律師(法扶律師)          
上列上訴人因被告違反毒品危害防制條例案件，不服臺灣士林地
方法院109年度訴字第245號，中華民國109年12月29日第一審判
決（起訴案號：臺灣士林地方檢察署109年度偵字第4487號），
提起上訴，本院判決如下：
    主  文
原判決關於事實欄一㈠所示販賣第二級毒品罪暨定執行刑部分撤
銷。
吳廷浩共同販賣第二級毒品，累犯，處有期徒刑貳年。未扣案之
SONY廠牌行動電話壹支（含門號SIM卡壹枚）沒收，於全部或一
部不能沒收或不宜執行沒收時，追徵其價額。
其他上訴駁回。
上開撤銷改判部分與上訴駁回部分所處之刑，應執行有期徒刑叁
年拾壹月。 
    犯罪事實
吳廷浩知悉甲基安非他命係毒品危害防制條例所列管之第二級毒
品，不得非法持有、販賣，竟分別為下列行為：
㈠吳廷浩與黃永諭（另案偵辦中）共同基於販賣第二級毒品以營
  利之犯意聯絡，推由吳廷浩於民國108年9月14日上午5時許，
  以其所持用之SONY 廠牌行動電話1支（含門號SIM卡1枚）登入
  通訊軟體Messenger 暱稱「吳俊騰」帳號與黃鈺翔聯繫，雙方
  議定以新臺幣（下同）2,000 元之價格交易第二級毒品甲基安
  非他命後，黃鈺翔即依吳廷浩之指示，而於同日上午5 時45 
  分許，將2,000元匯入由王阿美申設而由黃永諭所使用之中國
  信託商業銀行帳號000000000000號帳戶（下稱系爭帳戶），嗣
  黃永諭確認收得價款後，即指示吳廷浩於同日上午6 時44分許
  ，前往臺北市○○區○○路0段000號黃鈺翔住處前，交付甲基安非
  他命1包（約0.5公克）予黃鈺翔，而完成交易。
㈡吳廷浩基於販賣第二級毒品以營利之犯意，於108年10月4日下
  午，以其所持用之SONY廠牌行動電話1 支（含門號SIM卡1枚）
  登入通訊軟體Messenger 暱稱「吳俊騰」帳戶與黃鈺翔聯繫，
  嗣雙方達成交易第二級毒品甲基安非他命之合意後，吳廷浩旋
  於同日下午1時許，在其位於臺北市○○區○○路0段000 巷0弄00
  號住處前，交付甲基安非他命1 包（約0.2公克）予黃鈺翔，
  並當場向黃鈺翔收取1,000元，而完成交易。
    理  由
壹、有罪部分：
一、當事人及辯護人對於本院作為得心證依據之被告以外之人於
    審判外陳述，經本院審理時逐項提示，均同意作為證據，本
    院審酌各項證據作成時之狀況，認為並無不可信或不適當之
    情事，依刑事訴訟法第159條之5第1 項規定，均有證據能力
    。
二、上揭犯罪事實，業據上訴人即被告吳廷浩於警詢、偵訊、原
    審審理、本院準備程序暨審理時均坦承不諱（偵字第4487卷
    第8、9、159至163，原審訴字卷第75、185 頁，本院卷第10
    3、147頁），核與證人黃鈺翔於警詢、偵訊時指陳；證人即
    黃永諭之母王阿美於警詢時證述情節相符（偵字第4487卷第
    11至13、125 至131、179至183，原審訴字卷第101、102 頁
    ），復有前揭帳戶之交易明細及申辦人資料、被告（暱稱「
    吳俊騰」）」與黃鈺翔間通訊軟體Messenger 對話紀錄擷圖
    暨自動櫃員機交易明細擷圖在卷可按（偵字卷第15至27頁）
    ，堪認被告前揭任意性自白核與事實相符，洵堪採信。又販
    賣毒品係違法行為，非可公然為之，且有其獨特之販售通路
    及管道，復無一定之公定價格，容易增減分裝份量，是其各
    次買賣之價格，當亦各有差異，或隨供需雙方之資力、關係
    之深淺、需求之數量、貨源之充裕與否、販賣者對於資金之
    需求程度如何，以及政府查緝之態度，為各種不同之風險評
    估，而為機動性之調整，是其價格標準，自非一成不變，且
    販賣者從各種「價差」或「量差」或「純度」謀取利潤方式
    ，亦有差異，然其所圖利益之非法販賣行為目的，則屬相同
    ，並無二致。況依一般民眾普遍認知，毒品價格非低、取得
    不易，且毒品之非法交易，向為政府查禁森嚴且重罰不寬貸
    ，衡諸常情，倘非有利可圖，殊無甘冒持有毒品遭查獲、重
    罰之極大風險，無端親送至交易處所，或以自身住居所附近
    為交易處所之理。從而，舉凡有償交易，除足反證其確另基
    於某種非圖利本意之關係外，通常尚難因無法查悉其買進、
    賣出之差價，而推諉無營利之意思，或阻卻販賣犯行之追訴
    。故凡為販賣之不法行為者，其販入之價格必較售出之價格
    低廉，而有從中賺取買賣差價牟利之意圖及事實，應屬符合
    論理法則而不違背社會通常經驗之合理判斷。經查，被告所
    為上開販賣第二級毒品犯行，業經其供認在卷，
    ；復被告於偵訊及原審準備程序時均供稱，其透過販賣如事
    實欄㈠、㈡所示之甲基安非他命，可從中獲取無償施用甲基安
    非他命之利益等語明確（偵字4487卷第161 頁，原審訴字卷
    第75頁），足證被告於事實欄㈠、㈡所示販賣毒品犯行，確有
    藉販賣毒品之方式謀取利潤，是被告主觀上具有營利之意圖
    ，至為灼明。從而，被告前開犯行，事證明確，堪以認定，
    應予依法論科。
三、論罪：
　㈠按行為後法律有變更者，適用行為時之法律。但行為後之法
    律有利於行為人者，適用最有利於行為人之法律，刑法第 2
    條第1 項定有明文。查被告行為後毒品危害防制條例第4 條
    第2 項已於109 年1 月15 日修正公布，並於同年7月15 日
    生效施行。修正前毒品危害防制條例第4 條第2 項係規定「
    製造、運輸、販賣第二級毒品者，處無期徒刑或七年以上有
    期徒刑，得併科新臺幣一千萬元以下罰金。 」修正後毒品
    危害防制條例第4 條第2 項則規定「製造、運輸、販賣第二
    級毒品者，處無期徒刑或十年以上有期徒刑，得併科新臺幣
    一千五百萬元以下罰金。 」是經比較新舊法之結果，修正
    後毒品危害防制條例第4 條第 2項之法定構成要件雖未變更
    ，然其法定刑度已較修正前提高，準此，修正後毒品危害防
    制條例第4 條第2 項並無較有利於被告之情形，依刑法第2 
    條第1 項前段之規定，應適用行為時即修正前毒品危害防制
    條例第4 條第2 項之規定。
　㈡按甲基安非他命屬毒品危害防制條例所列管之第二級毒品，
    不得非法販賣。是核被告就犯罪事實欄㈠、㈡所為，均係犯修
    正前毒品危害防制條例第4 條第2 項之販賣第二級毒品罪；
    又被告販賣第二級毒品甲基安非他命前持有之低度行為，為
    販賣之高度行為所吸收，均不另論罪。
　㈢被告與黃永諭就犯罪事實欄㈠所示販賣第二級毒品犯行，具有
    犯意聯絡及行為分擔，為共同正犯。
　㈣刑之加重事由：
　　按刑法第47條第1 項規定：受徒刑之執行完畢，或一部之執
    行而赦免後，5 年以內故意再犯有期徒刑以上之罪者，為累
    犯，加重本刑至2分之1。主要著眼於犯罪行為人前既已受自
    由刑之執行，自當知所悔改，如執行完畢未久，又再故意犯
    罪，足見其對於刑罰反應力薄弱，故必須再延長其矯正期間
    ，藉此協助其重返社會，同時亦兼顧防衛的效果。惟對於刑
    法第47條第1 項規定，若不分情節，基於累犯者有其特別惡
    性及對刑罰反應力薄弱等立法理由，一律加重最低本刑，於
    不符合刑法第59條所定要件之情形下，致生行為人所受之刑
    罰超過其所應負擔罪責之個案，其人身自由因此遭受過苛之
    侵害部分，對人民受憲法第8 條保障之人身自由所為限制，
    不符憲法罪刑相當原則，牴觸憲法第23條比例原則，業經司
    法院釋字第775 號解釋在案。為避免發生上述罪刑不相當之
    情形，法院就該個案應依本解釋意旨，裁量是否加重最低本
    刑。至如何能避免發生「罪刑不相當」之情形，自應審酌犯
    罪行為人之前、後案之犯罪類型、行為態樣是否相同或類似
    ；前案執行完畢與後案發生之時間相距長短；前案是故意或
    過失所犯；前案執行是入監執行完畢，抑或易科罰金或易服
    社會勞動而視為執行完畢；前、後案對於他人生命、身體、
    財產等法益侵害情形如何等具體個案各種因素，再兼衡後案
    犯罪之動機、目的、計畫、犯罪行為人之年齡、性格、生長
    環境、學識、經歷、反省態度等情綜合判斷，以觀其有無特
    別惡性或對刑罰反應力薄弱而決定是否依累犯規定加重最低
    本刑（最高法院108年度台非字第176號判決參照）。查
　　被告前因①施用毒品案件，經臺灣新北地方法院以104 年度
    訴字第236 號判決處有期徒刑6月、2月確定；復因②施用毒
    品案件，經原審法院以105 年度簡字第123號判決處有期徒
    刑4月確定，上揭①②案件經原審法院以105 年度聲字第1751
    號裁定應執行有期徒刑9 月確定，於105年10月17日入監執
    行，於106年9月6日假釋出監並付保護管束，於同年11月22
    日保護管束期滿，假釋未經撤銷而視為已執行完畢等情，有
    本院被告前案紀錄表在卷可查（本院卷第53至56、65頁），
　　其受有期徒刑執行完畢後，5 年以內故意再犯本案有期徒刑
    以上之前開2罪，均為累犯，衡酌被告前已有施用毒品之前
    案紀錄，其應深知毒品不僅戕害個人身體健康，並危害社會
    治安非微，猶於前案執行後，藉販賣毒品以營利，足見被告
    對於刑罰之反應力顯然薄弱，惡性非輕，本院審酌累犯規定
    所欲維護法益之重要性、防止侵害之可能性及事後矯正行為
    人之必要性，綜合斟酌各項情狀，認被告本案各次犯行均依
    刑法第47條第1 項規定加重其刑，並未悖於罪刑相當原則及
    比例原則，除販賣第二級毒品法定刑為無期徒刑部分依法不
    得加重外，爰各應依刑法第47條第1 項規定加重其刑。
　㈤刑之減輕事由：
　⒈毒品危害防制條第17條第2 項固於109 年1 月15 日修正公布
    ，並於同年7月15 日生效施行。而修正前毒品危害防制條例
    第17 條第2 項係規定「犯第四條至第八條之罪，於偵查及
    審判中均自白者，減輕其刑。」修正後毒品危害防制條例第
    17 條第2 項則規定「犯第四條至第八條之罪於偵查及歷次
    審判中均自白者，減輕其刑。」而被告於偵查、原審及本院
    審理時均就犯罪事實欄㈠、㈡所示之販賣第二級毒品犯行坦認
    不諱，已如前述，是不論依修正前或修正後之毒品危害防制
    條例第17條第2 項之規定，均有減輕其刑之適用，並無因該
    法律修正而具有利、不利變更之情事，自無庸新舊法比較，
    逕行適用修正後之規定。是就被告前開所犯2次販賣第二級
    毒品犯行，均依修正後毒品危害防制條例第17條第2 項規定
    減輕其刑。
　⒉毒品危害防制條例第17條第1 項規定：「犯第4 條至第8 條
    、第10條或第11 條 之罪，供出毒品來源，因而查獲其他正
    犯或共犯者，減輕或免除其刑。」其立法旨意在於鼓勵被告
    或犯罪嫌疑人具體提供其毒品上游，擴大追查毒品來源，俾
    有效斷絕毒品之供給，以杜絕毒品泛濫，祇須被告願意供出
    毒品來源之上手，因而查獲其他正犯或共犯者，即可邀減輕
    或免除其刑之寬典。其中所謂「因而查獲」之「查獲」係屬
    偵查機關之權限，而查獲之「屬實」與否，則為法院職權認
    定之事項，應由法院做最後審查並決定其真實性。換言之，
    「查獲」與「屬實」應分別由偵查機關及事實審法院分工合
    作，即對於被告揭發或提供毒品來源之重要線索，應交由相
    對應之偵查機關負責調查核實，而法院原則上不問該被舉發
    案件進行程度如何，應根據偵查機關已蒐集之證據綜合判斷
    有無「因而查獲」之事實，不以偵查結論作為查獲屬實與否
    之絕對依據（最高法院109年度台上字第2888號判決意旨參
    照）。稽之被告於偵訊時即稱，事實欄㈠之毒品來源為黃永
    諭，經查：
　⓵被告指稱，就犯罪事實欄㈠之毒品來源為黃永諭，且該次黃
　  鈺翔購毒之款項係直接匯至黃永諭所持用之帳戶等語明確，
　  稽之證人黃鈺翔於警詢時陳稱：我在108年9月14日匯款2,00
　  0元至系爭帳戶，帳號是被告給的，我不知道該帳戶是被告
　  的的帳號或是他上游的帳戶，被告跟我說他老闆在籌錢等語
　  明確（偵字4487卷第12、13頁），復有系爭帳戶交易明細暨
　  被告與黃鈺翔間通訊軟體Messenger 對話紀錄擷圖在卷可按
　  （偵字4487卷第19至27頁），是該次毒品交易，證人黃鈺翔
　  確係依被告之指示，而將款項匯入前揭帳戶。又依前述通訊
　  軟體Messenger 對話紀錄擷圖，可徵被告斯時確係提及「老
　  闆要先籌錢」等語，且系爭帳戶之申設人為王阿美，另黃永
　  諭則係王阿美之子，此亦有系爭帳戶之客戶資料查詢、王阿
　  美己身一親等資料查詢結果在卷可按（偵字第4487卷第17、
　  35頁）；此外，徵之王阿美於警詢時證稱：系爭帳戶是我大
　  兒子黃永諭大約於4、5年向我表示他的銀行帳戶無法使用，
　  所以要我去申辦系爭帳戶供他使用，我也不清楚他要做何使
　  用，後來黃永諭就陪我去新莊的中國信託申辦系爭帳戶，該
　  帳戶都是黃永諭在使用，我沒有使用過該帳戶等語明確（原
　  審訴字卷第102頁），審酌證人王阿美僅係就其前開親身經
　  歷、見聞而為陳述，且其與黃永諭為母子，其等間具有至親
　  關係，衡情無捏虛不實之詞攀誣黃永諭之必要；復且，其前
　  開陳稱系爭帳戶係黃永諭在使用乙節，亦與被告指陳情節全
　  然吻合，堪認非虛。則以系爭帳戶係由黃永諭所實際持用，
　  即足以佐證被告供稱於犯罪事實欄㈠所示之甲基安非他命來
　  源係黃永諭乙節，並非捏虛。審酌證人黃鈺翔於警詢時僅提
　  及販售甲基安非他者為被告，係被告到案後，明確供述該毒
　  品之來源為黃永諭，且系爭帳戶之持用者為黃永諭之情，嗣
　  於偵查中經調閱相關之帳戶申設人資料、王阿美己身一親等
    資料查詢後，檢察官勾核被告之指陳與前述證據資料吻合，
    認黃永諭確涉嫌有事實欄㈠所示與被告共同販賣第二級毒品
    罪嫌，因而就黃永諭部分，予以另行簽分偵辦，並經檢察官
　　發佈通緝在案，此有檢察官109年度偵字第4487號簽文、臺
    灣士林地方檢察署110年3月16日士檢家盈109偵4487字第110
    9012334號函各1 份在卷可按（偵字4487卷第199頁，本院卷
    第95頁），是揆之前述說明，堪認被告就犯罪事實欄㈠所示
    之販賣第二級毒品犯行，供出其毒品之來源，因而查獲共犯
    黃永諭，合於毒品危害防制條例第17條第1項供出毒品來源
    因而查獲之規定，惟衡酌被告明知毒品戕害個人身體健康，
    並危害社會治安甚鉅，仍欲藉由販賣毒品以牟利，自不宜免
    除其刑，是僅依前開規定，再予減輕其刑，並依法遞減之。
　⓶被告就犯罪事實欄㈠所示之販賣第二級毒品犯行，具有上述2
    種以上刑之減輕事由，應依刑法第71條第1項規定，遞減輕
    之（先依較少之數減輕之）。
　㈥不予減刑部分：
　⓵被告之辯護人固主張，被告於事實欄㈡該次販賣甲基安非他
　  命之犯行部分，亦應有毒品危害防制條例第17條第1項減輕
　  或免除其刑之適用云云。惟被告就其所指稱之事實欄㈡該  
    次之毒品來源亦為黃永諭乙節，未有任何相關證據以佐其詞
　　，此觀被告於本院準備程序、審理時陳稱：我跟黃永諭拿毒
    品的時候是以臉書聯繫，但現在沒有辦法提供，沒有其他證
    據可以提出等語即明（本院卷第105、148頁），是被告所指
    ，是否可採，已非無疑；復依現存之卷證資料所示，亦見檢
    、警並未就被告所陳事實欄㈡之毒品來源為黃永諭乙節進行
    偵辦，核與毒品危害防制條例第17條第1項之規定未合，自
    無該條減輕、免除其刑之適用。
　⓶按犯罪之情狀顯可憫恕，認科以最低度刑仍嫌過重者，得酌
　  量減輕其刑，刑法第59條定有明文。該條所規定之酌量減輕
　  其刑，係裁判上之減輕，必以犯罪之情狀可憫恕，認為宣告
　  法定最低度之刑猶嫌過重者，始有其適用。如別有法定減輕
　  之事由，應先依法定減輕事由減輕其刑後，科以最低刑度，
　  猶嫌過重時，始得為之（最高法99年度台上字第5999號、10
　  0年度台上字第744號判決意旨參照）。審酌本案被告具有謀
　  生之能力，明知毒品不僅戕害個人身體健康，並危害社會治
    安非微，竟不思以正當途徑賺取金錢，甘願鋌而走險，而販
    賣甲基安非他命以牟利，且被告查無特殊原因與環境，在客
    觀上足以引起一般人同情而顯然可憫之處，況本案關於犯罪
    事實欄㈠所示販賣第二級毒品犯行，業依毒品危害防制條例
    第17條第1項、第2 項之規定予以減輕、遞減其刑；另關於
    犯罪事實欄㈡所示販賣第二級毒品犯行，亦依毒品危害防制
    條例第17條第2 項規定減輕其刑，要無量處最低度刑期猶嫌
    過重之情事，顯無刑法第59條酌減其刑之適用餘地。被告及
    辯護人請求依該規定減輕其刑，核無可採。
四、原判決關於事實欄一㈠（即本判決犯罪事實欄㈠）撤銷部    
  分：
  ㈠原審認被告就犯罪事實欄㈠部分罪證明確，予以論罪科刑，
　  固非無見。惟查：被告就事實欄㈠部分，業已供出其毒品之
　  來源為黃永諭，且黃永諭因而遭查獲，合於毒品危害防制條
　  例第17條第1 項減輕其刑之適用，詳如前述，是原審未適用
　  該規定就被告所犯之販賣第二級毒品罪予以減輕其刑，於法
　  即有違誤。被告上訴意旨主張，其應有刑法第59條酌減其刑
　  之適用，固屬無據，惟其主張應有毒品危害防制條例第17條
　  第1項減輕其刑之適用，為有理由，自屬無可維持，其定執
　  行刑部分亦無所附麗，均應由本院予以撤銷改判。
  ㈡審酌毒品對社會秩序及國民健康危害至深且鉅，又嚴重影響
    社會治安，被告正值青壯、身體健全，不思以正途賺取財物
    ，為圖私利，竟無視國家杜絕毒品犯罪之禁令，販賣第二級
    毒品以營利，戕害國民身心健康，且有滋生其他犯罪之可能
    ，惟念其犯後自始坦認犯行，對其行為無隱，並供出其毒品
    來源，堪認尚有悔意，且販賣毒品之數量尚微、因販賣所獲
    利潤亦屬有限，兼衡被告自陳國中肄業、未婚、家中尚有媽
    媽、姊姊、入監前從事搬家工作、收入每月約4至5萬元等教
    育程度、家庭經濟生活狀況（本院卷第145頁）等一切情狀
    ，量處如主文第二項所示之刑。
五、沒收部分：
　㈠按犯毒品危害防制條例第4條至第9條、第12條、第13條或第
    14條第1項、第2項之罪者，其供犯罪所用之物，不問屬於犯
    罪行為人與否，均沒收之，同條例第19 條第1項定有明文。
    被告持以與黃鈺翔聯繫商議如犯罪事實欄㈠所示毒品交易事
    宜之SONY廠牌行動電話1支（含所插用門號SIM 卡1枚），雖
    未扣案，惟屬被告犯本件販賣第二級毒品犯行所用之物，且
    無證據證明前開行動電話（含門號SIM卡1枚）確已滅失，爰
    依毒品危害防制條例第19條第1項、刑法第38條第4項之規定
    ，於其該次販賣第二級毒品罪項下宣告沒收，於全部或一部
    不能沒收或不宜執行沒收時，追徵其價額。
　㈡犯罪所得，屬於犯罪行為人者，沒收之，於全部或一部不能
    沒收或不宜執行沒收時，追徵其價額，刑法第38 條之1第1
    項前段、第3項定有明文。又共同正犯犯罪所得之沒收、追
    繳或追徵，應就各人分受所得之數為沒收，追徵亦以其所費
    失者為限。另販賣毒品所得之對價，不問其中何部分屬於成
    本，何部分屬於犯罪所得之財物，應均予沒收。經查，就犯
    罪事實欄㈠所示部分，被告與共犯黃永諭共同販賣第二級毒
    品甲基安非他命所得之2,000 元，固屬犯罪所得無訛，惟業
    經黃鈺翔將該筆款項直接匯入黃永諭所使用之系爭帳戶內，
    已如前述，且被告於原審審理時亦供稱：犯罪事實欄㈠所示
    販賣毒品所得之2,000 元係由黃永諭所取得，我未實際拿到
    錢等語明確（原審訴字卷第185頁），復無證據證明被告確
    有實質分得前揭犯罪所得，依前述之說明，自不予宣告沒收
    。
六、上訴駁回部分：
　　原審認被告就犯罪事實欄㈡所示之販賣第二級毒品犯行部分
    ，罪證明確，適用修正前毒品危害防制條例第4 條第2項、
    第17條第2項，毒品危害防制條例第19 條第1項，刑法第2條
    第1項前段、第11條、第28條、第47條第1項、第38條第4項
    、第38 條之1第1項前段、第3項規定，審酌被告因貪圖不法
    利益，明知甲基安非他命為第二級毒品，戕害身心且不易戒
    斷，竟仍販賣甲基安非他命供黃鈺翔施用，誠值非難，惟念
    及被告於偵查及原審審理時坦承犯行，態度尚可，且本案所
    販賣之第二級毒品數量及所得不高，兼衡酌被告之犯罪動機
    、目的、手段、對社會之危害程度暨其自陳國中肄業之智識
    程度，入所前從事搬家公司員工，月薪約4至5萬元，未婚，
    需扶養母親之生活狀況等一切情狀，量處有期徒刑3年8月，
    復說明：㈠按犯毒品危害防制條例第4條至第9條、第12條、
    第13條或第14條第1項、第2項之罪者，其供犯罪所用之物，
    不問屬於犯罪行為人與否，均沒收之，同條例第19 條第1項
    定有明文。被告持以與黃鈺翔聯繫商議如犯罪事實欄㈡所示
    毒品交易事宜之SONY廠牌行動電話1支（含所插用門號SIM 
    卡1枚），雖未扣案，然屬被告犯本件販賣第二級毒品犯行
    所用之物，且無證據證明上開行動電話（含門號SIM卡1枚）
    業已滅失，爰依毒品危害防制條例第19條第1項、刑法第38
    條第4項之規定，於其所犯販賣第二級毒品罪項下宣告沒收
    ，於全部或一部不能沒收或不宜執行沒收時，追徵其價額。
    ㈡被告販賣毒品所得價款1,000 元，核屬其犯罪所得，雖未
    扣案，仍應依刑法第38條之1第1項前段、第3 項規定，於被
    告所犯犯罪事實欄㈡所示販賣第二級毒品罪項下宣告沒收，
    於全部或一部不能沒收或不宜執行沒收時，追徵其價額。核
    其認事用法俱無違誤，量刑及沒收尚屬允當。而被告上訴主
    張，其有毒品危害防制條例第17條第1項減輕其刑及刑法第5
    9條酌減其刑之適用，俱無理由，已據本院詳述如前。又量
    刑輕重，係屬法院得依職權自由裁量之事項，苟其量刑已以
    行為人之責任為基礎，並斟酌刑法第57條各款所列情狀，而
    未逾越法定刑度或有濫用權限情事，即不得任意指為違法。
    原審已就被告所犯犯罪事實欄㈡所示之販賣第二級毒品罪部
    分之量刑刑度詳為審酌如上，其量刑既未逾越法定刑度，亦
    未濫用自由裁量之權限，自難認有何不當。被告上訴意旨認
    原審此部分量刑過重，亦無理由，應予駁回。
七、刑法第51條數罪併罰定執行刑之立法方式，採限制加重原則
    ，亦即非以累加方式定應執行刑，該條第5 款即明定：「宣
    告多數有期徒刑者，於各刑中之最長期以上，各刑合併之刑
    期以下，定其刑期。但不得逾30年。」上開被告撤銷改判部
    分與上訴駁回部分所處之刑，本案審酌其所犯前開2罪罪，
    犯罪時間尚屬集中，且侵害法益相同，如以實質累加之方式
    定應執行刑，處罰之刑度顯將超過其行為之不法內涵，而違
    反罪責原則，依多數犯罪責任遞減原則，定其應執行刑如主
    文第4項所示。
貳、無罪部分：
一、公訴意旨略以（即起訴書附表編號3 部分）：被告意圖營利
    ，基於販賣第二級毒品之犯意，於108年11月2日凌晨2時5分
    前某時，在臺北市○○區○○路0段000 巷0弄00號被告住處前，
    以500元之價格販賣驗前淨重0.215公克甲基安非他命予黃鈺
    翔。嗣黃鈺翔於同日凌晨2時5分許，因交通違規而為警攔停
    ，遂將甫自被告購得之甲基安非他命1 包丟棄路邊後離去，
    而為警查獲，始悉上情。因認被告涉犯修正前毒品危害防制
    條例第4條第2項販賣第二級毒品罪嫌云云。
二、按犯罪事實應依證據認定之，無證據不得認定犯罪事實；不
　　能證明被告犯罪者，應諭知無罪之判決；刑事訴訟法第154
　　條第2項、第301條第1 項分別定有明文。再檢察官對於起訴
　　之犯罪事實，應負提出證據及說服之實質舉證責任。倘其所
　　提出之證據，不足為被告有罪之積極證明，或其指出證明之
　　方法，無從說服法院以形成被告有罪之心證者，基於無罪推
　　定之原則，自應為被告無罪判決之諭知（刑事訴訟法第161
　　條第1 項、刑事妥速審判法第6 條、最高法院92年台上字第
　　128號判例參照）。
三、公訴意旨認被告涉犯毒品危害防制條例第4條第2項販賣第二
    級毒品罪嫌，係以被告於警詢及偵訊時之供述、證人黃鈺翔
    於警詢及偵查中之證述及臺灣士林地方檢察署109 年度偵字
    第3629號起訴書為其論據。訊據被告堅詞否認有何前開販賣
    第二級毒品之犯行，辯稱：我沒有於前揭時、地販賣甲基安
    非他命予黃鈺翔等語。經查：
　㈠黃鈺翔於108年11月2日凌晨2時5分許，因交通違規在臺北市
    內湖區康寧路1段173巷巷口為警攔停盤查時，將其所持有第
    二級毒品甲基安非他命1包（驗前淨重0.2150 公克）丟棄於
    路旁而為警查扣等情，業據證人黃鈺翔、證人即在場員警葉
    祐辰於偵訊時證述明確（偵字4487卷第151至153頁，偵字第
    3629卷第61至63頁），復有臺北市政府警察局內湖分局扣押
    筆錄、扣押物品目錄表、扣押物品收據、扣押物照片、臺北
    市政府內湖分局康寧派出所108年11月2日職務報告、108年1
    1月2日警察密錄器擷圖照片、交通部民用航空局航空醫務中
    心109年1月17日航藥艦字第0000000 號毒品鑑定書暨現場勘
    查照片在卷可按（偵字第3629卷第11至25、65至67頁），該
    等事實，洵堪認定。
  ㈡證人黃鈺翔雖於偵訊時固指稱：扣案之甲基安非他命1 包是
    我於108年11月2日凌晨某時許，在被告位於臺北市內湖區住
    處，以500元之價格向他所購入云云（偵字第4487卷第129 
    、151至153 頁），惟遑論此節為被告所堅決否認外；另本
    件經警以棉棒採集扣案之甲基安非他命夾鍊袋送驗結果，未
    能檢出足量DNA 鑑定型別；復以氰丙烯酸脂法採證夾練袋，
    亦未發現紋線可供比對之指紋等情，亦有臺北市政府警察局
    鑑定書及現場勘查照片在卷可稽（偵字第3629卷第25、28、
    29頁），是黃鈺翔前開遭扣案之甲基安非他命是否與被告有
    涉，殊非無疑。
　㈢至公訴人固提出臺灣士林地方檢察署檢察官109 年度訴字第
    3269號起訴書為據，惟該起訴書僅得證明黃鈺翔因持有第二
    級毒品而經檢察官提起公訴之情，核與證人黃鈺翔指訴被告
    販賣第二級毒品乙節無涉，自無從作為補強證據。復且，公
    訴人亦未提出其他積極證據，足資證明證人黃鈺翔指訴情節
    核實，是依前述說明，尚難徒憑證人黃鈺翔之單一指訴，逕
    認被告涉犯販賣第二級毒品罪。
　㈣準此，檢察官所提各項證據均不足證明被告前開販賣第二級
    毒品犯行，既不能證明被告犯罪，揆諸首揭法條及判例意旨
    ，自應為被告無罪判決之諭知，以昭審慎。
四、原審本同上之見解，以不能證明被告有起訴書所指之販賣第
    二級毒品犯行，而為被告無罪之諭知，其認事用法，俱無違
    誤。檢察官上訴意旨略以：被告於上開時、地出售甲基安非
    他命予黃鈺翔之事實，業據證人黃鈺翔、證人即警員葉祐辰
    證述明確，並有前述之扣押筆錄、扣案物品目錄表等可佐；
    另被告於108年9月14日、10月4日即分別在證人黃鈺翔之住
    處前、被告之住處前，販賣甲基安非他命各1包予證人黃鈺
    翔，足證證人黃鈺翔該段期間之毒品來源確為被告云云。惟
    查：徵之證人即員警葉祐辰固於偵訊時證稱：黃鈺翔拿完罰
    單就騎車離開，我就看到地上有多1 包白色的東西，我馬上
    去追他，我追到黃鈺翔的家，他就門關著不出來。後來我去
    看密錄器畫面，原本的地方並沒有該包白色的物品，但黃鈺
    翔離開後就有了，我才認為該包為黃鈺翔所有等語（偵字第
    3629卷第62頁），是依證人葉祐辰前揭所陳，亦僅得認定警
    方於前開地上所查獲之1包白色物品（即毒品甲基安非他命
    ），係黃鈺翔所持有，而無從認定該包毒品即為被告所出售
    ；另檢察官所指之扣押物品目錄表、扣押物品收據等，亦僅
    能認定黃鈺翔確係持有甲基安非他命，亦難遽認該包毒品與
    被告有涉。至被告固有前述犯罪事實欄㈠、㈡所示之販賣甲基
    安非他命予黃鈺翔之舉，然此與有無公訴意旨所指稱之，被
    告另於108年11月2日凌晨2時5分前之某時許，在其位於臺北
    市○○區○○路0段000 巷0弄00號住處前販賣甲基安非他命予黃
    鈺翔之情，本屬二事。甚者，施用毒品者為能確保毒品之取
    得無虞，故於同時期係有數個毒品來源者，亦屬常情，自難
    徒憑黃鈺翔有於犯罪事實欄㈠、㈡所述之時、地向被告購得甲
    基安非他命，逕認黃鈺翔前開為警扣案之甲基安非他命亦係
    向被告所購入，檢察官該等所指，顯屬無稽，其上訴所指，
    要無可取。原審本於上開相同見解，以檢察官並未提出適合
    證明被告有公訴意旨所指販賣第二級毒品犯罪事實之積極證
    據；且經原審對於卷內訴訟資料逐項審認結果，以檢察官所
    舉證據，尚無從憑以獲得被告有罪之心證，因而為被告無罪
    之諭知，於法自無違誤。檢察官提起上訴，仍執前詞再事爭
    執，復未提出其他積極事證證明被告確有販賣第二級毒品之
    情形，其砌詞漫指原判決不當，尚無可取，上訴為無理由，
    應予駁回。　　　　　
據上論斷，應依刑事訴訟法第368條、第369條第1項前段、第364
條、第299條第1項前段，判決如主文。
本案經檢察官何嘉仁到庭執行職務。
中　　華　　民　　國　　110 　年　　5 　　月　 12 　　日
                  刑事第二十五庭審判長法　官  邱滋杉
                                      法　官  黃翰義
                                      法　官  陳彥年
以上正本證明與原本無異。
如不服本判決，應於收受送達後20日內向本院提出上訴書狀，其
未敘述上訴之理由者並得於提起上訴後20日內向本院補提理由書
（均須按他造當事人之人數附繕本）「切勿逕送上級法院」。
無罪部分檢察官如不服本判決提起上訴，須受刑事妥速審判法第
9條限制。
刑事妥速審判法第9條：
除前條情形外，第二審法院維持第一審所為無罪判決，提起上訴
之理由，以下列事項為限：
一、判決所適用之法令牴觸憲法。
二、判決違背司法院解釋。
三、判決違背判例。
刑事訴訟法第 377 條至第 379 條、第 393 條第 1 款之規定，
於前項案件之審理，不適用之。
                                      書記官  彭秀玉
中　　華　　民　　國　　110 　年　　5 　　月　　12　　日
附錄：本案論罪科刑法條全文
109年1月15日修正施行前之毒品危害防制條例第4條
製造、運輸、販賣第一級毒品者，處死刑或無期徒刑；處無期徒
刑者，得併科新臺幣二千萬元以下罰金。
製造、運輸、販賣第二級毒品者，處無期徒刑或七年以上有期徒
刑，得併科新臺幣一千萬元以下罰金。
製造、運輸、販賣第三級毒品者，處七年以上有期徒刑，得併科
新臺幣七百萬元以下罰金。
製造、運輸、販賣第四級毒品者，處五年以上十二年以下有期徒
刑，得併科新臺幣三百萬元以下罰金。
製造、運輸、販賣專供製造或施用毒品之器具者，處一年以上七
年以下有期徒刑，得併科新臺幣一百萬元以下罰金。
前五項之未遂犯罰之。